臺灣嘉義地方法院刑事判決
110年度易字第562號
公  訴  人  臺灣嘉義地方檢察署檢察官
被      告  蔡曉貞



選任辯護人  吳奕麟律師（法律扶助）          
上列被告因詐欺案件，經檢察官提起公訴（110 年度偵緝字第17
0 號），本院判決如下：
    主    文
蔡曉貞無罪。
    理    由
一、公訴意旨略以：被告蔡曉貞應明知電話為個人通訊之工具，
　　申請開設並無任何特殊之限制，一般民眾憑身分證件皆可隨
　　時向電信公司申請使用，當可預見將自己所申請之行動電話
　　交付予他人使用，易供作犯罪集團隱匿犯罪所用之聯絡工具
　　，又對於提供行動電話，雖無引發他人萌生犯罪之確信，但
　　仍以縱若有人持以犯罪，亦不違反幫助犯罪之本意，竟基於
　　幫助他人詐欺取財之不確定故意，於不詳時、地，以不詳之
　　代價，將其民國109 年7 月7 日向台灣大哥大股份有限公司
　　申辦之行動電話門號0000000000，提供予不詳詐騙集團作為
　　犯罪工具，以俗稱「猜猜我是誰」之詐術行騙。嗣同年月13
　　日下午1 時49分許，告訴人周清流接獲詐騙集團以行動電話
　　門號0000000000去電冒充其外甥「張登凱」，並佯稱須借款
　　開設早餐店為由，致陷錯誤，不疑有他，陸續匯款至洪淑貞
　　、鍾宛婷、范芸芸、白晶晶、王秋燕所申辦帳戶，共計匯款
　　新臺幣（下同）115 萬元。案經周清流訴由臺南市政府警察
　　局學甲分局報請臺灣嘉義地方檢察署檢察官偵查起訴，因認
　　被告蔡曉貞涉犯刑法第30條第1 項、第339 條第1 項之幫助
　　詐欺取財罪嫌等語。
二、按犯罪事實應依證據認定之，無證據不得認定犯罪事實；不
    能證明被告犯罪者應諭知無罪之判決，刑事訴訟法第154 條
    第2 項、第301 條第1 項分別定有明文。次按認定犯罪事實
    所憑之證據，雖不以直接證據為限，間接證據亦包括在內；
    然無論直接或間接證據，其為訴訟上之證明，須於通常一般
    之人均不致於有所懷疑，而得確信其為真實之程度者，始得
    據之為有罪之認定，倘其證明尚未達到此一程度，而有合理
    性懷疑之存在時，即難遽採為不利被告之認定（最高法院76
　　年度台上字第4986號判例可供參照）。又檢察官對於起訴之
　　犯罪事實，應負提出證據及說服之實質舉證責任。倘其所提
　　出之證據，不足為被告有罪之積極證明，或其指出證明之方
　　法，無從說服法院以形成被告有罪之心證，基於無罪推定之
　　原則，自應為被告無罪判決之諭知，刑事妥速審判法第6 條
　　亦有明文。另按犯罪事實之認定，係據以確定具體的刑罰權
　　之基礎，自須經嚴格之證明，故其所憑之證據不僅應具有證
　　據能力，且須經合法之調查程序，否則即不得作為有罪認定
　　之依據。倘法院審理之結果，認為不能證明被告犯罪，而為
　　無罪之諭知，即無前揭第154 條第2 項所謂「應依證據認定
　　」之犯罪事實之存在。因此，同法第308 條前段規定，無罪
　　之判決書只須記載主文及理由。而其理由之論敘，僅須與卷
　　存證據資料相符，且與經驗法則、論理法則無違即可，所使
　　用之證據亦不以具有證據能力者為限，即使不具證據能力之
　　傳聞證據，亦非不得資為彈劾證據使用。故無罪之判決書，
　　就傳聞證據是否例外具有證據能力，本無須於理由內論敘說
　　明（最高法院100 年度台上字第2980號判決參照）。
三、公訴意旨認上開被告涉犯刑法第30條第1 項、第339 條第1
　　項之幫助詐欺取財罪嫌，無非係以：㈠被告之供述；㈡告訴
　　人周清流之指訴及提供合作金庫銀行存款憑條、彰化銀行匯
　　款回條聯、郵政入戶匯款申請書、第一銀行匯款申請書回條
　　、手機通聯紀錄翻拍；㈢內政部警政署反詐騙諮詢專線紀錄
　　表、受理詐騙帳戶通報警示簡便格式表、金融機構聯防機制
　　通報單；㈣門號0000000000之通聯調閱查詢單、台灣大哥大
　　資料查詢、109 年7 月3 日行動寬頻業務申請書暨留存雙證
　　件影本等資為論據。
四、訊據被告否認有何上開幫助詐欺犯行，辯稱：伊是使用門號
　　0000000000，沒有印象申辦門號0000000000，109 年6 、7
　　月間伊主要居住與活動地點都在桃園，伊曾經遺失雙證件，
　　那段期間伊也有上網辦貸款而上傳雙證件照片、因委託轉售
　　車號0000-00 中古車而寄出雙證件正本給代辦，所以不確定
　　雙證件如何外流遭盜辦門號等詞（見偵緝卷第38頁；院卷第
　　183-184 頁、第252 頁）。經查：
  ㈠詐騙集團成員於109 年7 月13日下午1 時49分許以行動電話
　　門號0000000000去電周清流，冒充其外甥「張登凱」，佯稱
　　借款開設早餐店為由，致周清流陸續匯款至洪淑貞、鍾宛婷
　　、范芸芸、白晶晶、王秋燕所申辦人頭帳戶，共計115 萬元
　　等情，業據證人即告訴人周清流指訴在卷，並提供合作金庫
　　銀行存款憑條、彰化銀行匯款回條聯、郵政入戶匯款申請書
　　、第一銀行匯款申請書回條、手機通聯紀錄翻拍（見警卷第
　　29-37 頁、第47-49 頁），及內政部警政署反詐騙諮詢專線
　　紀錄表、受理詐騙帳戶通報警示簡便格式表、金融機構聯防
　　機制通報單、門號0000000000之通聯調閱查詢單、台灣大哥
　　大資料查詢（見警卷第7-27頁、第53-103頁；偵緝卷第55頁
　　）在卷可稽，此部分事實固堪認定。本案爭點即被告是否向
　　台灣大哥大股份有限公司申辦上開門號0000000000，茲述如
　　下。
　㈡上開門號0000000000係向台灣大哥大股份有限公司透過線上
　　網路方式申請，並無實體門市或承辦人員（見院卷第109 頁
　　）。該門號SIM 卡乃以全家超商取件流程：⑴申辦人於線上
　　網路選擇並確認資費與門號，填寫申辦人資料暨上傳雙證件
　　後，選擇全家超商取貨，⑵訂單成立經本公司檢核證件資料
　　，將申裝書（1 式2 份）、SIM 卡寄至指定全家超商嘉義光
　　路門市，申辦人於109 年7 月7 日至門市出示身分證明文件
　　正本供確認後，在簽收單（已逾保存時效）上簽名領取包裹
　　，⑶申裝書1 式2 份，申辦人自存1 份，另1 份申辦人簽名
　　後，操作全家FamiPort列印小白單，於同日7 時42分許交予
　　櫃台人員物流回送本公司，⑷經本公司收到申裝書確認無誤
　　即開通門號SIM 卡，此有該公司函文、本院公務電話紀錄表
　　附卷可按（見院卷第260-1 頁、第275 頁）。
　㈡觀諸門號0000000000之申裝書即「台灣大哥大行動寬頻業務
　　申請書」上簽名「蔡曉貞」（見院卷第111 頁、第117 頁）
　　與卷內「110 年4 月6 日解送查核表、逮捕通知書、按押指
　　印、接收查核表、警、偵訊筆錄、歸案證明書」、「111 年
　　1 月13日、2 月24日、3 月29日準備程序筆錄」上簽名「蔡
　　曉貞」（見偵緝卷第9-10頁、第14頁、第17頁、第19頁、第
　　31頁、第33頁、第39頁、第41頁；院卷第186 頁、第196 頁
　　），經當庭比對2 者之結構佈局、態勢神韻有別，前者字體
　　工整、後者較為潦草，無論起筆、收筆、筆順捺押、筆劃勾
　　勒細部特徵不一致，明顯書寫習慣相異等節，有本院勘驗筆
　　錄在卷可查（參院卷第294 頁），該申請書上簽名之運筆、
　　字形等確與被告慣行簽名不同。再者，該申請書上記載聯絡
　　電話「0000000000」，查其名義人「柯泉崎」、戶籍與帳寄
　　地址「嘉義縣○○鄉○○村00○0 號」（見院卷第273 頁）
　　，既非被告所認識，且與被告當時常態生活移動範圍無密切
　　關聯（參院卷第87頁、第309 頁），益徵門號0000000000應
　　非被告本人申辦或領取。　　
　㈢又被告歷來多有申請補發身分證之紀錄（參偵緝卷第67-71 
　　頁；院卷第305-313 頁），而前揭申請書檢附上傳身分證「
　　108 年2 月14日換發」、健保卡卡號「0000-0000-0000」（
　　見院卷第119 頁、第123 頁），核與被告嗣於109 年11月3 
　　日換發身分證、同年月9 日補發健保卡卡號「0000-0000-00
　　00」不符（參偵緝卷第71頁；院卷第85頁）。佐以，109 年
　　間被告亦曾委託他人代售車號0000-00 中古車，有手機紀錄
　　擷圖、交通部公路總局臺北區監理所士林監理站、嘉義區監
　　理所嘉義市監理站函暨檢附資料、本院公務電話紀錄表在卷
　　可憑（見院卷第203 頁、第221-235 頁）。由被告多次申請
　　身分證、健保卡遺失補發，亦曾委託轉售中古車而提供雙證
　　件正本予代辦等事，被告辯稱其雙證件可能遺失、提供代辦
　　而外洩資料，要非無據。從而，檢察官固以被告基於幫助詐
　　欺之不確定犯意將自己申辦門號0000000000交予詐騙集團作
　　為犯罪工具乙情，仍難率為不利於被告之認定，更無從推認
　　被告有何授權提供雙證件予他人申辦門號之主觀犯意。　　
五、綜上所述，公訴人所指出之證明方法，尚無法證明被告有何
    幫助詐欺之犯行。本件關於被告犯罪之證明，尚未達於通常
　　一般之人均不致有所懷疑而得確信其為真實之程度，自無從
　　說服本院形成有罪之心證。被告被訴之犯罪要屬不能證明，
　　揆諸首揭法條、判例要旨及說明，基於無罪推定之原則，應
　　為被告無罪之諭知，以示慎審。
據上論斷，應依刑事訴訟法第301 條第1 項，判決如主文。
本案經檢察官王輝興偵查起訴，由檢察官陳則銘到庭實行公訴。
中　　華　　民　　國　　111 　年　　7 　　月　　5 　　日
                  刑事第二庭    審判長法  官  林正雄　
　　　　　　　　　                    法  官  陳盈螢
　　　　　　　　　                    法  官  王品惠
以上正本證明與原本無異。
如不服本判決應於收受判決後20日內向本院提出上訴書狀，並應
敘述具體理由；其未敘述上訴理由者，應於上訴期間屆滿後20日
內向本院補提理由書（均須按他造當事人之人數附繕本）「切勿
逕送上級法院」。告訴人或被害人如對於本判決不服者，應具備
理由請求檢察官上訴，其上訴期間之計算係以檢察官收受判決正
本之日期為準。　　　　　　　　　
中　　華　　民　　國　　111 　年　　7 　　月　　5 　　日
                                      書記官  李振臺